臺灣桃園地方法院刑事判決　　　　　　　　　　　　　九十三年度訴字第六八號
　　公　訴　人　臺灣桃園地方法院檢察署檢察官
　　被　　　告　己○○
　　指定辯護人　本院公設辯護人　丁○○
右列被告因違反槍砲彈藥刀械管制條例案件，經檢察官提起公訴（九十三年度偵字第
三三０七號），本院判決如左：
    主  文
己○○未經許可，寄藏手槍，累犯，處有期徒刑貳年捌月，併科罰金新臺幣伍萬元，
罰金如易服勞役，以佰元（即新臺幣玖佰元）折算壹日。扣案美國ＬＯＲＣＩＮ廠
Ｌ二二型口徑０點二二吋之制式半自動手槍壹支（槍枝管制編號000000000
0號，含彈匣壹個）、口徑０點二二吋制式子彈壹顆，均沒收。
    事  實
一、己○○前曾因施用毒品，違反毒品危害防制條例案件，經本院以八十八年度易字
    第二０六五號刑事判決，分別判處有期徒刑八月及五月，並定應執行刑為一年；
    及以八十九年度訴字第一四０四號刑事判決，判處有期徒刑十月確定，於民國九
    十一年十二月二十一日徒刑執行完畢。己○○竟仍不知悔改，明知美國ＬＯＲＣ
    ＩＮ廠Ｌ二二型口徑０點二二吋之制式半自動手槍（含彈匣一個，鑑定後之槍枝
    管制編號0000000000號）一支，及口徑為０點二二吋制式子彈四顆，
    均係具殺傷力，未經許可不得持有、寄藏之手槍及子彈，竟於九十三年二月二十
    四日晚上十時許，在其桃園縣龜山鄉○○街六十四巷二十五弄三十一號住處門前
    ，基於單一寄藏具有殺傷力之槍、彈犯意，受友人甲○○（綽號「小臭」）之委
    託，代為保管而收受寄藏（甲○○違法持有槍彈之部分，另經本院依職權告發）
    ，且約定由甲○○翌日前來取回。迄九十三年二月二十五日中午十二時四十分許
    ，己○○因與友人呂淵泉相約外出見面，想起其寄藏之前述手槍、子彈藏放於父
    親所有之車輛輪胎內側，害怕父親發現，遂將該槍、彈一併攜出而持有。適警方
    因接獲檢舉得知己○○持有毒品，跟監己○○至桃園縣龜山鄉○○路三十二巷與
    民安街六十四巷十七弄口前，因見己○○手持疑似海洛因毒品，而以現行犯逮捕
    ，經搜索查獲海洛因毒品十小包，並於其掛置於右方手腕之黑色袋子內，意外扣
    得前述手槍一把及子彈四顆（其中三顆經鑑定試射用罄，僅剩一顆），己○○並
    於偵查中供出槍、彈係由綽號「小臭」之男子所交付，且於本院審理中確認「小
    臭」即甲○○。
二、案經桃園縣政府警察局桃園分局報請臺灣桃園地方法院檢察署檢察官偵查起訴。
    理  由
一、訊據被告己○○對於前述犯罪事實坦承不諱，核與其警詢及偵查訊問筆錄內容均
    符。又員警原為毒品案件而查緝被告，在查獲現場意外查扣本案槍、彈之經過，
    業據證人即現場查獲之員警丙○○、乙○○於本院審理時結證屬實，且有現場相
    片十幀附卷，扣案制式手槍一支（含彈匣一個）、制式子彈四顆（其中三顆已經
    鑑定用罄）在卷足證。另查扣案之槍、彈經內政部警政署刑事警察局鑑定，鑑定
    結果（略以）：手槍部分，係美國ＬＯＲＣＩＮ廠Ｌ二二型口徑０點二二吋之制
    式半自動手槍（含彈匣一個，鑑定後之槍枝管制編號0000000000號）
    ；子彈部分，係口徑為０點二二吋制式子彈，均具殺傷力等語，有該局九十三年
    三月十一日刑鑑字第○九三○○四九八三六號槍彈鑑驗書一件在偵查卷可參。以
    上書證、物證，均經提示被告所不爭執在卷。本案除被告之自白外，另有如前足
    以補強被告自白真實性之補強證據，足認被告之自白與事實相符，而堪採信。本
    院於準備程序，為整理爭點，曾依職權傳喚被告指為「小臭」之甲○○，證人甲○○雖否認持有前述槍、彈，並證稱（略以）：並未將槍、彈拿到被告那邊寄放
    云云，惟查：證人甲○○如坦承本案槍、彈為其交付被告，則其自身亦將涉犯持
    有制式槍、彈罪嫌，且查獲槍、彈當時甲○○並未在場，證人甲○○於面臨嚴厲
    刑責之際，本難期和盤托出實情；又被告於甫遭查獲之警詢、檢察官內勤偵訊及
    後續之偵訊筆錄中，均稱本案槍、彈係「小臭」所交付，於九十三年三月二十二
    日偵訊中更指明「小臭」與其及周斌華三人，曾在九十二年二月二日，因毒品案
    件，同遭警在「天堂鳥汽車旅館」查獲，經檢察官調查結果確有其事，並調閱甲○○、周斌華及被告之該次警詢筆錄附卷存參，其供述即有可信之處；抑且被告
    於查獲前，曾與戊○○共同至甲○○位於台北縣新店市玫瑰中國城住處，此為甲○○是認在卷，而被告及戊○○均見甲○○出示本件被查獲內裝前述槍、彈之黑
    色袋子，並打開袋口，展示袋內槍、彈給二人觀看之事實，業據本院以遠端訊問
    方式訊問適在臺灣臺東武陵監獄服刑之戊○○結證在卷。而被告經查獲後即遭羈
    押迄今，證人戊○○則遠在台東服刑，二人自無事前事後串證之可能，是被告及
    證人戊○○所陳述見過甲○○出示該槍、彈之事實，應堪採信。末查九十三年二
    月二十四日晚上十時、十一時許，甲○○欲託管本案槍、彈前，曾以電話聯絡被
    告，並隨即駕車至被告住處門前，於車上交付內裝有上開槍、彈之黑色袋子給被
    告等情，除據被告供承在卷外，並經本院依職權函查台灣大哥大股份有限公司、
    和信電訊股份有限公司結果，由甲○○所使用之用戶門號0000000000
    號（登記用戶為周梅華），及被告自承所使用之0000000000門號，雙
    向通聯紀錄顯示，各該通聯資料查詢表上均載明，於九十三年二月二十四日十時
    二十七分至十一時二十八分，甲○○之前述電話門號，確有發話四通給被告所使
    用之前述門號紀錄，其發話之基地台位置均在桃園，且有一通發話之基地台位置
    位於桃園縣龜山鄉，發話時間、地點均與被告所述通話時間及住處地理位置極為
    相近等情可資佐證，益見被告遭查獲之槍、彈來源為甲○○無誤。綜上，本件事
    證明確，被告犯行堪以認定，應予論罪科刑。
二、按寄藏與持有，均係將物置於自己實力支配之下，僅寄藏必先有他人之持有行為
    ，而後始為之受寄代藏而已，故寄藏之受人委託代為保管，其保管之本身，亦屬
    持有，不過，此之持有係受寄之當然結果；槍砲彈藥刀械管制條例第十一條第四
    項係將「持有」與「寄藏」為分別之處罰規定，則單純之「持有」，固不包括「
    寄藏」，但「寄藏」之受人委託代為保管，其保管之本身所為之「持有」，既係
    是「寄藏」之當然結果，法律上自宜僅就「寄藏」行為為包括之評價，不應另就
    「持有」予以論罪。最高法院七十四年台上字第三四ＯＯ號判例亦同此意旨。是
    「寄藏」及單純「持有」即分屬兩罪，而為不同罪名。核被告於九十三年二月二
    十四日晚上十時許，先受寄藏扣案之槍、彈，繼於十四小時後，即翌日中午十二
    時四十分許，攜帶該槍、彈外出之行為，係違反槍砲彈藥刀械管制條例第七條第
    四項之未經許可寄藏手槍罪、第十二條第四項未經許可寄藏子彈罪。被告同時寄
    藏具殺傷力之手槍及子彈，係一行為觸犯槍砲彈藥刀械管制條例第七條第四項、
    第十二條第四項之不同罪名，為想像競合犯，應依刑法第五十五條規定，從一重
    之未經許可寄藏手槍罪處斷。查被告前曾因施用毒品，違反毒品危害防制條例案
    件，經本院以八十八年度易字第二０六五號刑事判決，分別判處有期徒刑八月及
    五月，並定應執行刑為一年；及以八十九年度訴字第一四０四號刑事判決，判處
    有期徒刑十月確定，於九十一年十二月二十一日徒刑執行完畢，有台灣高等法院
    被告全國前案紀錄表一件在卷可查。被告於有期徒刑執行完畢後，五年內再犯有
    期徒刑以上之本罪，為累犯，應依刑法第四十七條規定，加重其刑。又按犯槍砲
    彈藥刀械管制條例之罪，於偵查或審判中自白，並供述全部槍砲、彈藥、刀械之
    來源及去向，因而查獲或因而防止重大危害治安事件之發生者，減輕或免除其刑
    ，槍砲彈藥刀械管制條例第十八條第四項定有明文。查被告於偵查及審判程序均
    自白犯罪，並供承本案槍、彈「來源」係綽號「小臭」（審理中更具體指明即甲○○）所寄藏等語，經本院傳喚甲○○到庭證述，確實「小臭」與甲○○為同一
    人，且本院經調查結果，合理相信甲○○為本案槍、彈之交付者，足見被告所述
    尚非虛構之事，本院並依職權告發甲○○違反槍砲彈藥刀械管制條例犯行，既足
    以使國家偵查機關查得其前手係甲○○，雖偵查機關尚未實際發動偵查，惟本院
    認仍符本條項所定「查獲」之要件。蓋本條項所謂「查獲」，係指依其自白，查
    得槍砲、彈藥、刀械之前手，如已移轉，並因而查獲其後手，且有具體之證明而
    言；再以該條項規範目的係以鼓勵犯人供出槍械、彈藥之來源，以遏止其來源，
    如已移轉他人持有，並應供述其去向，以避免流落他人之手而危害治安，以此認
    為自白之被告對於防止危害發生或擴大，尚有貢獻，而明定減輕或免除其刑之寬
    典。如認必須偵查機關發動偵查，或起訴後為有罪判決確定，始謂「查獲」，雖
    亦符文義解釋，且界定較為明確，惟難免失之嚴苛，且是否偵查、偵查結果，以
    及判決結果如何，尚賴執行刑事訴訟程序公務員之各項作為所定，就此而言，所
    謂「查獲」反繫於不確定之各項因素，且認定時程延後，對於自白誠實之被告，
    反而陷入訴訟無法迅速正確終結的不利益結果，且有致使本條項幾無適用之餘地
    ，更將妨礙行為人自白供出來源或去向之動機。另有疑義者，本條項文字係使用
    「供述全部槍砲、彈藥、刀械之來源【及】去向」，與同條第一項所規定：「犯
    本條例之罪自首，並報繳其持有之全部槍砲、彈藥、刀械者，減輕或免除其刑；
    其已移轉持有而據實供述全部槍砲、彈藥、刀械之來源【或】去向，因而查獲者
    ，亦同」等語，因所使用之連接詞「及」、「或」不同，而致最高法院曾有判決
    以文義解釋方法，認為本條例第十八條第四項既謂「並」供述全部槍砲、彈藥、
    刀械之來源「及」「去向」，自係指已將槍械、彈藥移轉與他人持有之情形而言
    ，不包括仍為自己持有之情形在內，此觀同條第一項後段係指已移轉他人持有之
    情形始有「去向」可明之見解（最高法院九十三年度台上字第五九六號、同院九
    十三年度台上字第六０七號判決），以限縮本條項之適用。本院以為，最高法院
    前述判決固屬文義解釋之一種，惟首先，將「去向」解釋為「正在自己持有」，
    仍屬符合文義解釋結果之一種；其次，立法者使用來源「及」去向之用語，亦得
    解釋為「、」之用語，亦即係以「併列」之方式，表示只要供述來源或去向均足
    之意，是解釋為「或」之擇一方式，亦為文義解釋之可能結果，換言之，文義解
    釋結果至少有三義，而非祇有最高法院前述解釋結果之一種而已。此時即有另輔
    以體系及目的解釋等解釋方法之必要，如依體系或目的解釋，本條第一項後段所
    以使用來源「或」去向，係因為該項後段之前提要件為「其已移轉持有（全部槍
    砲、彈藥、刀械）」者，換言之，係指槍砲等違禁物已移轉持有，則只供述來源
    或去向已足，尤其本條第一項前段係規定「自首並須報繳」之減免其刑規定，其
    重點在「須報繳槍砲等違禁物」，所以後段針對事實上（因為已移轉持有）不可
    能報繳之情形為例外規定；與本條例第四項所規範係「自白並查獲」之減免其刑
    ，其重點在「查獲」、「或因而防止重大危害治安事件之發生」，二者所規範之
    目的及重點均不相同，換言之，二者並無「相同者，相同處理」之類比基礎，怎
    可單憑文字上均使用「來源」、「去向」，而以此類彼。是最高法院該等判決之
    解釋，顯有違體系及目的解釋。尤有甚者，如依最高法院該等判決之解釋結果，
    則所有違反本條例之罪者，包括製造、販賣或運輸犯行者，如槍砲等違禁物尚在
    「自己持有之情形」，即便自白供述「來源」，因無所謂「去向」可言，即令因
    而查獲其他共犯或防止重大危害治安事件之發生，竟無法因而減免其刑，此豈為
    立法者之原意？又豈係本條項之鼓勵供述來源之目的？是最高法院之解釋顯亦不
    符立法原意之歷史解釋，似有限縮本條項規範目的之疑。綜上所述，前述最高法
    院判決見解，僅以文義解釋方法詮釋本條項之規定，既不符體系解釋及目的解釋
    ，更與立法者之原意不符，如依最高法院前述判決之見解，實例上甚難發生適用
    本條項之案例情形，而有實質上架空本條項適用空間之虞。基於以上理由，本院
    認本案不受該等判決見解之拘束。換言之，本條例第十八條第四項與第一項後段
    之規定不同，既無已移轉他人持有之例外規定，其自白所供出「來源」，於槍砲
    等違禁物仍在自己持有中之情形，自無可能包括「去向」（即便拘泥於「去向」
    ，則所謂「去向」正係「自己持有之現狀」）。被告於本案偵查及審判中均自白
    犯行，並供述全部槍、彈之來源，因而經本院依職權告發，查獲其來源之前手甲○○，應依槍砲彈藥刀械管制條例第十八條第四項規定，減輕其刑。並先加後減
    之。爰審酌被告犯罪之動機、目的，係因臨時受友人甲○○之託，故而暫將槍彈
    寄放在其住處，非用永久持有之意，其因一時失慮，致犯本案重罪；犯罪之手段
    及所生損害，其持有之數量並非龐大，未有證據證明使用該槍、彈；以及其犯罪
    後自始至終坦承犯行，並供出槍、彈來源經查獲，犯罪後態度良好等一切情狀，
    從輕量處如主文所示之刑，併科罰金新台幣五萬元，罰金部分，另諭知易服勞役
    之折算標準，以資懲儆。至扣案如主文所示之子彈四顆，其中三顆子彈業因內政
    部警政署刑事警察局鑑定之需而擊發（見前述槍彈鑑定書第一頁），僅剩空彈殼
    、彈頭，已不具有子彈之完整結構，而無殺傷力，自非屬違禁物，僅尚餘未試射
    之制式子彈一顆，及該子彈所屬之具殺傷力前述制式手槍一支，為法律上禁止持
    有之違禁物，應依刑法第三十八條第一項第一款規定，併宣告均沒收。
據上論斷，應依刑事訴訟法第二百九十九條第一項前段，槍砲彈藥刀械管制條例第七
條第四項、第十二條第四項，刑法第十一條前段、第四十七條、第五十五條、第四十
二條第二項、第三十八條第一項第一款，罰金罰鍰提高標準條例第二條，現行法規所
定貨幣單位折算新台幣條例第二條，判決如主文。
本案經檢察官陳雅譽到庭執行職務。
中      華      民      國    九十三    年      七      月    二十六    日
                                      臺灣桃園地方法院刑事第六庭
                                          審判長法  官  林  孟  宜
                                                法  官  陳  永  來
                                                法  官  錢  建  榮
右正本證明與原本無異。
如不服本判決，應於判決送達後十日內向本院提出上訴狀( 應附繕本 )，上訴於臺灣
高等法院。
                                                書記官  劉  寶  霞
中      華      民      國    九十三    年      七      月     三十     日
附論罪科刑依據之法條：
槍砲彈藥刀械管制條例第七條
未經許可，製造、販賣或運輸火砲、肩射武器、機關槍、衝鋒槍、卡柄槍、自動步槍
、普通步槍、馬槍、手槍或各類砲彈、炸彈、爆裂物者，處死刑、無期徒刑或七年以
上有期徒刑；處徒刑者，併科新台幣三千萬元以下罰金。
未經許可，轉讓、出租或出借前項所列槍砲、彈藥者，處無期徒刑或五年以上有期徒
刑，併科新台幣一千萬元以下罰金。
意圖供自己或他人犯罪之用，而犯前二項之罪者，處死刑或無期徒刑；處徒刑者，併
科新台幣五千萬元以下罰金。
未經許可，持有、寄藏或意圖販賣而陳列第一項所列槍砲、彈藥者，處五年以上有期
徒刑，併科新台幣一千萬元以下罰金。
第一項至第三項之未遂犯罰之。
槍砲彈藥刀械管制條例第十二條
未經許可，製造、販賣或運輸子彈者，處一年以上七年以下有期徒刑，併科新台幣五
百萬元以下罰金。
未經許可，轉讓、出租或出借子彈者，處六月以上五年以下有期徒刑，併科新台幣三
百萬元以下罰金。
意圖供自己或他人犯罪之用，而犯前二項之罪者，處三年以上十年以下有期徒刑，併
科新台幣七百萬元以下罰金。
未經許可，持有、寄藏或意圖販賣而陳列子彈者，處五年以下有期徒刑，併科新台幣
三百萬元以下罰金。
第一項至第三項之未遂犯罰之。
